【裁判字號】    98,交聲,1539
【裁判日期】    990125
【裁判案由】    違反道路交通管理處罰條例聲明異議
【裁判全文】
臺灣士林地方法院交通事件裁定        98年度交聲字第1539號
原處分機關  交通部公路總局臺北區監理所基隆監理站
異  議  人
即受處分人  甲○○
上列受處分人因違反道路交通管理處罰條例案件，對於交通部公
路總局臺北區監理所基隆監理站民國98年11月30日所為之處分（
基監字第裁42-A00YGD239號）聲明異議，本院裁定如下：
    主  文
異議駁回。
    理  由
一、汽車駕駛人迴車前，未依規定暫停，顯示左轉燈光，或不注
    意來、往車輛、行人，仍擅自迴轉者，處新臺幣（下同）60
    0 元以上1,800 元以下罰鍰。汽車駕駛人有道路交通管理處
    罰條例第49條情形者，除依原條款處罰鍰外，並記違規點數
    1 點。道路交通管理處罰條例第49條第5 款、第63條第1 項
    第1 款分別定有明文。
二、原處分意旨略以：異議人即受處分人甲○○駕駛車牌號碼03
    1-B9號營業小客車，於民國98年10月6 日下午1 時15分許，
    在臺北市○○路○ 段處，因「迴車前未注意來往車輛擅自迴
    轉」，經警舉發在案，爰依道路交通管理處罰條例第49條第
    5 款、第63條第1 項第1 款之規定（原處分漏引第1 款），
    裁處異議人罰鍰600 元，並記違規點數1 點。
三、聲明異議意旨略以：伊從成功路4 段60號門口至50號待轉前
    ，已見乙○○所駕駛之車牌號碼8135-KK 號小貨車停在成功
    路4 段180 號麥當勞紅綠燈前，伊切入快車道左轉至路口待
    轉時，即被乙○○所駕駛之貨車從左後方撞擊，然4 段180
    號麥當勞號誌燈距離伊待轉處約有180 公尺距離，而伊從成
    功路4 段60號至50號待轉處僅約26.7公尺，顯見本件肇事原
    因係乙○○超速所致，原處分機關認事用法，顯有違誤，為
    此狀求撤銷原處分云云。
四、經查：
  (一)異議人甲○○於98年10月6 日下午1 時15分許，駕駛車牌號
    碼031-B9號營業小客車，沿臺北市○○區○○路4 段東往西
    行駛，在交岔路口欲迴轉時，與同向後方乙○○所駕駛車牌
    號碼8135-KK 號租賃小貨車發生擦撞乙節，為異議人所不爭
    執（見本院卷第31頁），並有臺北市政府警察局內湖分局98
    年12月28日北市警內分交字第09832918100 號函暨所附交通
    事故初步分析研判表、調查報告表、現場圖、補充資料表、
    談話紀錄表、現場照片在卷可稽（見本院卷第17頁至第27頁
    ），自堪認定。
  (二)而證人即現場肇事事故之當事人乙○○到庭證稱：伊當時沿
    成功路4 段內線第1 車道東向西行駛，而異議人則停在成功
    路4 段58號前之路邊，待伊行經成功路4 段61巷欲左轉時，
    即見異議人突然起步行駛且直接左轉成功路4 段61巷，伊見
    狀便立即煞車，但已來不及而與異議人相撞擊，當時伊無超
    速，係按限速行駛，而伊與異議人素不相識，亦無仇怨等語
    （見本院卷第23頁、第30頁至第31頁），而異議人亦自承：
    員警曾詢問伊當時待轉時，前後有無車輛行駛，伊回答並無
    車輛，但伊待轉前，已見乙○○所駕駛之小貨車停在麥當勞
    前之紅綠燈處，待伊切入快車道至路口待轉時，即被乙○○
    從左後方撞擊等語（見本院卷第4 頁、第31頁），足徵當時
    情形係異議人由成功路4 段東往西最外側車道橫越成功路，
    欲左迴轉途中，即發現乙○○於前一路口駕駛貨車接近，仍
    接續由外側車道往內側車道左轉並進行迴轉動作，致於未完
    成迴轉動作前，異議人車之左後車尾即與乙○○所駕駛之車
    輛相互碰撞。按道路交通管理處罰條例及道路交通規則有關
    之行車規定，旨在確認行車順序及劃分道路路權，以維護交
    通往來之安全，而「迴車」既係反於一般車輛行向之危險動
    作，於特定道路情形，例如彎道、坡路、峽路、橋樑、隧道
    地段且禁止迴車；在允許迴車之路段，其路權且均劣後於其
    他車輛，迴車之車輛必依規定暫停，顯示左轉燈光，注意來
    、往車輛行人，看清無往來車輛，並注意行人通過，始得迴
    轉，此觀道路交通管理處罰條例第49條第5 款規定，及道路
    交通安全規則第106 條第5 款規定自明，則異議人車於最外
    側車道橫越成功路東向西之3 線車道，迥異一般之行車方向
    及動線，依前揭規定，自應注意同向3 線車道之動態確為安
    全時始可迴轉行駛，異議人於迴轉前既已發現乙○○所駕駛
    之車輛，卻未待其通過後再行迴車，確有迴車前為注意來往
    車輛之違反交通安全規則情事，就事故之發生與有原因力，
    臺北市政府警察局交通警察大隊道路交通事故初步分析研判
    表亦同此認定，有該大隊研判表1 紙在卷可稽（見本院卷第
    18頁），從而，異議人在迴轉時，自有未看清無往來車輛即
    擅自迴轉之違規行為，得以認定。至於肇事相對人乙○○雖
    亦有「涉嫌未注意車前狀況」之駕駛行為，同為本事故肇事
    原因，惟仍無解於被告違規行為之成立，併此說明。
五、綜上所述，本件異議人確於上開時地，駕駛車牌號碼031-B9
    號營業小客車，有「迴車前未注意來往車輛擅自迴轉」之違
    規事實，堪以認定。原處分機關依道路交通管理處罰條例第
    49條第5 款、第63條第1 項第1 款之規定（原處分漏引第1
    款），裁處異議人罰鍰600 元，並記違規點數1 點，核無違
    誤，本件聲明異議為無理由，應予駁回。
據上論斷，應依道路交通案件處理辦法第19條，裁定如主文。
中    華    民    國    99    年    1     月    25    日
                        交通法庭法  官  劉育琳
以上正本證明與原本無異。
如不服本裁定應於裁定送達後 5日內向本院提出抗告狀。
                                書記官  朱宮瑩
中    華    民    國    99    年    1     月    25    日


司法院資訊處製作；財團法人民間司法改革基金會備份。
